【裁判字號】    97,訴,1827
【裁判日期】    970925
【裁判案由】    分割共有物
【裁判全文】
臺灣臺中地方法院民事裁定  97年度訴字第1827號
原      告  清水紡織印染股份有限公司
法定代理人  ｃ○○
訴訟代理人  張啟富律師
被      告  辛○
訴訟代理人  申○○
被      告  巳○○
訴訟代理人  ｑ○○
被      告  壬○○○
被      告  寅○○
被      告  庚○○
被      告  己○○
被      告  午○
                        17號.
被      告  乙○○
被      告  子○○
被      告  甲○○
被      告  ｄ○○○
被      告  ｐ○○○
被      告  卯○○
被      告  戊○○
                        9號4.
被      告  癸○○
                        樓
被      告  丁○○
                        樓
被      告  丙○○
                        樓
被      告  丑○○
被      告  ｂ○○
被      告  天○○
被      告  財政部國有財產局臺灣中區辦事處(即陳王允之遺
            產管理人)
法定代理人  ｏ○○
訴訟代理人  Ｃ○○
被      告  ｍ○○
                        號
被      告  ｊ○○
被      告  ｉ○○
                        之2
被      告  ｎ○○
被      告  ｅ○○
被      告  ｋ○○
被      告  ｌ○○
被      告  ｇ○○
                        樓
被      告  ｈ○○
                        樓
前列八人共同
訴訟代理人  ｋ○○
被      告  Ｔ○○
被      告  Ｕ○○
被      告  Ｖ○○
                        號4樓.
被      告  Ｐ○○
                        之3
被      告  Ｏ○○
                        號3樓.
被      告  Ｙ○○
被      告  Ｘ○○
被      告  Ｍ○○
被      告  Ｒ○○
被      告  Ｚ○○
                        36之.
被      告  Ｎ○○
                        號
被      告  ａ○○
前列四人共同
訴訟代理人  Ｚ○○
                        36之.
被      告  Ｑ○○
被      告  Ｓ○○
                        號4樓.
被      告  Ｗ○
被      告  Ａ○○
                        號
前列七人共同
訴訟代理人  Ｖ○○
                        號4樓.
被      告  酉○○
被      告  黃○○
被      告  Ｂ○
被      告  地○
被      告  Ｄ○○
被      告  Ｉ○○
被      告  Ｆ○○
被      告  Ｇ○○
被      告  Ｈ○○
被      告  Ｊ○○
被      告  申○○
被      告  Ｅ○○
被      告  ｓ○○
被      告  ｒ○○○
訴訟代理人  蔡宜宏律師
被      告  戌○○
被      告  亥○○
被      告  辰○○
訴訟代理人  梁基暉律師
複代理人    未○○
被      告  Ｋ○○
被      告  ｔ○○
被      告  ｑ○○
被      告  巳○○
被      告  玄○○
被      告  宙○○
被      告  宇○○
被      告  Ｌ○○
被      告  ｆ○○
上當事人間分割共有物事件本院裁定如下：
    主    文
原告之訴駁回。
訴訟費用由原告負擔。
    理    由
一、原告聲明：
  (一)被告辛○、巳○○、壬○○○、寅○○、庚○○、己○○、
    午○、乙○○、子○○、甲○○、ｄ○○○、ｐ○○○、卯
    ○○、戊○○、癸○○、丁○○、丙○○、丑○○、ｂ○○
    、天○○、財政部國有財產局台灣中區辦事處 ( 陳王允之
    遺產管理人)、ｍ○○、ｊ○○、ｉ○○、ｎ○○、ｆ○○
    、ｅ○○、ｋ○○、ｌ○○、ｇ○○、ｈ○○、Ｔ○○、Ｕ
    ○○、Ｖ○○、Ｐ○○、Ｏ○○、Ｙ○○、Ｘ○○、Ｍ○○
    、Ｒ○○、Ｚ○○、Ｎ○○、ａ○○、Ｑ○○、Ｓ○○、Ｗ
    ○、Ａ○○、酉○○、黃○○、Ｂ○、地○、Ｄ○○、Ｉ○
    ○、Ｆ○○、Ｇ○○、Ｈ○○、Ｊ○○等人應就其被繼承人
    王嘉慶所有坐落於台中縣清水鎮○○段下湳子小段254之12
    地號、地目建、面積800平方公尺、權利範圍48分之3，254
    之13地號、地目田、面積1597平方公尺、權利範圍48 分之3
    ，254之14地號、地目建、面積450平方公尺、權利範圍48分
    之3，254之15地號、地目建、面積1053平方公尺、權利範圍
    48分之3，及254之18地號、地目建、面積187平方公尺、權
    利範圍48分之3等土地辦理繼承登記。
  (二)兩造共有坐落於台中縣清水鎮○○段下湳子小段254之12地
    號、地目建、面積800平方公尺，254之13地號、地目田、面
    積1597平方公尺，254之14地號、地目建、面積450平方公尺
    ，254之15五地號、地目建、面積1053平方公尺及254之18地
    號、地目建、面積187平方公尺等土地，請准予分割。分割
    方法按附圖所示方式合併分割如后:A 部分即254之12地號土
    地面積800平方公尺及B部分面積664平方公尺分歸被告辰○
    ○取得，C部分面積313平方公尺分歸原告取得，D部分面積
    37平方公尺分歸附表一所示被告公同共有，E部分面積39平
    方公尺分歸被告辛○、申○○按應有部分各為166分之64、
    166分之102保持共有，F部分面積218平方公尺分歸附表一
    所示被告公同共有，G部分面積321平方公尺分歸被告辛○、
    申○○、ｑ○○、巳○○，按應有部分依序各為321分之49
    、321分之78、321分之159、321分之35保持共有，H部分面
    積35平方公尺分歸原告取得，I部分面積16平方公尺分歸被
    告宇○○取得，J部分面積25平方公尺分歸被告玄○○取得
    ，K部分面積28平方公尺分歸被告亥○○、戌○○按應有部
    分各二分之一保持共有，L部分面積81平方公尺分歸被告Ｋ
    ○○取得，M部分面積183平方公尺分歸原告取得，N部分面
    積19平方公尺分歸被告Ｌ○○取得，O部分面積671平方公尺
    分歸被告ｒ○○○、Ｅ○○、ｓ○○按應有部分依序各為
    671分之365、671分之160、671分之146保持共有，P部分面
    積18平方公尺分歸被告宙○○取得，Q部分面積432平方公尺
    及R部分面積177平方公尺分歸被告Ｋ○○取得，S部分面積
    10平方公尺分歸被告ｔ○○取得。
二、事實摘要: 兩造共有系爭坐落於台中縣清水鎮○○段下湳子
    小段地號254之12、254之13、254之14、254之15及254之18
    等五筆土地 (以下簡稱系爭土地)，其中共有人王嘉慶已於
    日據時期昭和十五年 (民國29年)死亡，而其繼承人中陳王
    允嗣於66年2月5日死亡，因伊之繼承人有無不明，業經原告
    聲請、並經本院指定財政部國有財產局台灣中區辦事處為陳
    王允之遺產管理人。因系爭土地並無因物之使用目的不能分
    割之情形，且兩造亦無不分割之約定，復未能協議分割之方
    法，故起訴請求判決如聲明所示。
三、按原告之訴，其原告或被告無當事人能力者，法院應以裁定
    駁回之，民事訴訟法第249條第1項第3款定有明文。又當事
    人能力，因權利能力之消滅而消滅，故自然人則因死亡而喪
    失當事人能力。經查：本件分割共有物訴訟性質上係固有必
    要共同訴訟，而其中被告黃○○早已於訴訟繫屬（97年7月
    14日）前之97年4月28日死亡乙節，有原告提出之被告黃○
    ○除戶戶籍謄本存卷可稽，足見被告黃○○於本件訴訟繫屬
    前已因死亡而喪失當事人能力。揆諸首開法文意旨，原告提
    起本件共有物分割之固有必要共同訴訟，其被告黃○○既無
    當事人能力，本院自應以裁定駁回之。
四、依民事訴訟法第249條第1項第3款，第95條，第78條裁定如
    主文。
中    華    民    國    97    年    9    月    25    日
                  民事第四庭    法  官  呂明坤
上正本係照原本作成。
如不服本裁定應於送達後10日內向本院提出抗告狀，並繳納抗告
費新臺幣1000元。
中    華    民    國    97    年    9    月    25    日
                                書記官


司法院資訊處製作；財團法人民間司法改革基金會備份。
